【裁判字號】    94,訴易,27
【裁判日期】    950530
【裁判案由】    侵權行為損害賠償
【裁判全文】
臺灣高等法院民事判決                  94年度訴易字第27號
原      告  甲○○
                        號1樓.
被      告  乙○○
上列當事人間請求侵權行為損害賠償事件，原告提起刑事附帶民
事訴訟，經本院刑事庭移送前來，本院於95年5月16日言詞辯論
終結，判決如下：
    主      文
被告應給付原告新台幣陸拾貳萬壹仟陸佰參拾元，及自民國九十
四年五月十八日起至清償日止按年息百分之五計算之利息。
原告其餘之訴及假執行之聲請均駁回。
訴訟費用由被告負擔五分之四，餘由原告負擔。
    事實及理由
一、本件被告經合法通知未於言詞辯論期日到場，核無民事訴訟
    法第386條所列各款情形，爰依原告之聲請，由其一造辯論
    而為判決。
二、原告起訴主張：被告於民國（下同）94年1月4日23時許，在
    台北縣新店巾中正路662號前，見原告所有車號4028-DK自小
    客廂型車之電門上插著鑰匙，即乘機以該鑰匙發動引擎竊取
    該車供已代步使用，並將車內原告所有物品(一)剪刀10盒、(二)
    小菜刀30支、(三)打火機12盒、(四)Nokia 3310耳掛式耳機一副
    、(五)七星香煙1條共值21,630元據為已有。系爭廂型車為原
    告生財工具，因遭竊無法按時交貨，致客戶流失，又原告放
    置車內之帳本有10月至12月客戶應收帳款資料，因為被告將
    之丟棄，致原告無法據以收取貨款，而受有60萬元之損害。
    且原告因車遭竊心靈受創，車輛尋回後仍須蒐集找尋客戶資
    料名片，身心俱疲，輾轉難眠，精神不濟。被告偷竊之行為
    並經判處有期徒刑6月確定，爰依侵權行為之法律關係，請
    求被告賠償上開車內物品之損害21,630元、帳款損失60萬元
    ，及精神上損害賠償20萬元等情，求為判決：
    (一)被告應給付原告821,630元，及自起訴狀繕本送達翌日起
    至清償日止按年息百分之五計算之利息。(二)願供擔保，請准
    宣告假執行。
三、被告未於言詞辯論期日到庭，其於本院準備程序中對於曾竊
    取原告系爭車輛，及將原告車內之帳單丟棄，其餘物品小剪
    刀、小菜刀等則自己用掉或送人並不爭執，惟辯稱伊丟掉的
    只是原告之帳單，原告應可以與商家做更好的處理等語，資
    為抗辯，並聲明：原告之訴駁回。
四、本件原告主張被告於94年1月4日23時許，在台北縣新店巾中
    正路662號前，見原告所有車號4028-DK自小客廂型車之電門
    上插著鑰匙，即乘機以該鑰匙發動引擎竊取該車供已代步使
    用，並取走其車內物品(一)剪刀10盒、(二)小菜刀30支、(三)打火
    機12盒、(四)Nokia 3310耳掛式耳機一副、(五)七星香煙1條之
    事實，為被告所不爭，且被告前開竊車之行為，業經本院刑
    事庭94年度上易字第658號以被告犯竊盜罪判處罪刑確定在
    案，自堪信為真實。至於原告主張被告取走其車內物品共值
    21,630元，且被告將其載有93年10月至12月客戶應收帳款資
    料之帳冊之丟棄，致其無法據以收取貨款，而受有60萬元之
    損害，且因車輛遭竊受有精神上之損害，則為被告所否認，
    並以前開情詞置辯。經查：
（一）按因故意或過失，不法侵害他人之權利者，負損害賠償責
      任。民法第184條第1項前段定有明文。本件被告竊取原告
      之車輛及車內物品，並丟棄原告載有93年10月至12月客戶
      應收帳款資料之帳冊，為兩造所不爭，被告之行為並經臺
      灣板橋地方法院本院94年度易字第162號、本院94年度上
      易字第658號判處有期徒刑6月確定，業經本院調取上開案
      件卷宗查閱無訛，並有本院94年度上易字第658號判決書
      在卷可稽（見本院卷第3至4頁），則原告主張被告應負侵
      權行為損害賠償責任，應為可取。
（二）查原告車內原有剪刀10盒、小菜刀30把、打火機12盒、
      Nokia 3310耳掛式耳機一副、七星香煙一條，已據原告所
      陳明，並為被告所不爭，而剪刀一盒1300元、小菜刀每把
      30 元、打火機一盒120元、、Nokia 3310耳掛式耳機一副
      690元、七星香煙1條500元，有原告所提估價單、送貨單
      、銷貨憑單、銷貨單、出貨單影本多紙在卷足憑（見本院
      94年度附民字第72號卷第8至20頁），原告主張其因被告
      竊取其車內物品，共受有21,630元之損害，應為可取。
（三）又原告主張因被告將其置於車內附有其客戶93年10月至12
      月購貨簽收單據之帳本丟棄，致其無法向客戶收取10月至
      12月三個月之貨款，而受有60萬元之損害。被告對於其有
      將原告之帳單丟棄乙節亦不爭執，則原告主張其因客戶簽
      收單據被被告丟棄，致無法向客戶收款而受有損害，應為
      可取。又當事人已證明受有損害而不能證明其數額或證明
      顯有重大困難者，法院應審酌一切情況，依所得心證定其
      數額，民事訴訟法第222條第2項定有明文。本件原告雖因
      相關售貨資料被丟棄，而無法證明其於93年10月至12月應
      收帳款之確切數額，惟原告通常均係於出貨後三個月收取
      帳款，而原告於94年度全年之營業額共為6,057,009元，
      並均每月504,750元，且94年度10、11、12月份同期之營
      業額各為768, 346元、510,705元、484,588元，合計
      1,763,639元，業據原告陳明在卷，被告就此亦不爭執（
      見本院卷第44 頁、第47頁背面），原告主張其因遺失93
      年10月至12月客戶之購貨簽收單，無法憑以向客戶收取貨
      款，而受有60 萬元之損害，尚屬可信。
（四）又按不法侵害他人之身體、健康、名譽、自由、信用、隱
      私、貞操，或不法侵害其他人格法益而情節重大者，被害
      人雖非財產上之損害，亦得請求賠償相當之金額。民法第
      195條第1項定有明文。本件被告竊取其車輛及車內物品之
      行為，侵害原告何項人格法益，未據原告舉證，而原告因
      車輛及車內物品失竊，輾轉難眠，及須再重新蒐集客戶資
      料名片，核亦僅係財產權受侵害結果所引致之不便及不適
      ，則其依民法第195條第1項規定，請求被告賠償精神上之
      損害20萬元，即非可取。
五、綜上所述，原告主張被告竊取其放置於其所有車號4028-DK
    自小客車內之物品，並將其帳單丟棄，致其受有車內物品喪
    失之損害21,630元，及貨款無法收取之損害60萬元，為屬有
    據，其主張受有精神上之損害20萬元，則非可採。從而，原
    告本於侵權行為法律關係，請求被告給付621,630元，及自
    起訴狀繕本送達翌日，即94年5月18日起至清償日止按年息
    百分之五計算之利息，為有理由，應予准許。逾此部分之請
    求，為無理由，應予駁回。
六、原告陳明願供擔保，以代釋明，聲請宣告假執行，經核其勝
    訴部分，所命給付未逾新台幣150萬元，於本院判決時已告
    確定，自無宣告假執行之必要，其假執行之聲請，應併予駁
    回。
七、本件事證已臻明確，兩造其餘之攻擊防禦方法及所提之證據
    ，經審酌後認均無礙判決之結果，爰不予一一論述。
八、據上論結，本件原告之訴為一部有理由，一部無理由，依民
    事訴訟法第79條、第463條、第385條第1項前段，判決如主
    文。
中    華    民    國    95    年    5     月    30    日
                  民事第三庭  審判長法  官  林敬修
                                    法  官  劉勝吉
                                    法  官  張靜女
正本係照原本作成。
不得上訴。
中    華    民    國    95    年    6     月    1     日
                                    書記官  廖麗蓮


司法院資訊處製作；財團法人民間司法改革基金會備份。
